【裁判字號】    95,交抗,77
【裁判日期】    950523
【裁判案由】    聲明異議
【裁判全文】
臺灣高等法院臺南分院刑事裁定
抗 告 人
即異議人  甲○○
上列抗告人因違反道路交通管理處罰條例案件，對於臺灣臺南地
方法院中華民國95年3月29日所為之裁定（95年度交聲字第73號
），提起抗告，本院裁定如下：
    主  文
抗告駁回。
    理  由
一、抗告意旨略以：
（一）抗告人於民國94年11月19日行經高速公路古坑收費站前，
      因有警車及警員手持相機於第6車道前，以致於駕駛人紛
      紛走避，造成非尖峰時段第8車道前等待繳費之車輛約有7
      、8部之多，而第7車道前無任何車輛，抗告人乃由第8車
      道變換至第7車道，於是被警員攔查並開單舉發。
（二）抗告人住臺南市在柳營上班，經常行駛高速公路，而新市
      收費站持回數票車道間並未劃設雙白實線，駕駛人可選擇
      等候繳費車輛較少之車道變換，抗告人亦已習慣於適時變
      換車道，基於常情且屬合理信賴乃於古坑收費站前變換車
      道，抗告人已衡酌各車道繳費情形來變換車道，係出自對
      於車前各項行車狀況之掌控之善良注意能力，並非原審所
      認定屬卸責之詞。
（三）原審裁定謂：「查高速公路交通標誌、標線之設置，本係
      由國道高速公路局依照各項高速公路交通狀況、地理位置
      及車流量等資料，為綜合性之判斷考量後，並依其必要性
      而加以設置，除非該高速公路交通標誌、標線之設置確有
      不當之處，或一般駕駛人事實上均無從或顯難加以遵守等
      例外情形…」云云，業已表示若交通標誌、標線之設置有
      不當之處，例外允許駕駛人依合理之主觀認知判斷以因應
      實際交通狀況。本案古坑收費站前之第7、8車道間雙白實
      線之設置是否得當，原審未勘驗現場，未說明設置無不當
      之具體事證，為此抗告，請求撤銷原裁定云云。
二、經查：
（一）本件抗告人即異議人於94年11月19日15時34分許，駕駛車
      牌號碼8001-JH號自小客車，行經國道3號北上273.6公里
      處即古坑收費站，於入收費站前有任意跨越雙白實線變換
      車道（及未隨身攜帶駕照，此部分非抗告範圍）之行為，
      經內政部國道公路警察局第八警察隊員警攔查並當場掣單
      舉發，並經原處分機關即交通部公路總局嘉義局監理所臺
      南監理站裁處以異議人違反處罰條例第25條第3款及第33
      條第1項規定，裁處罰鍰3,300元，並依同條例第63條第1
      項第1款記違規點數1點等事實，業據抗告人於抗告狀內所
      自承，並有內政部警政署國道公路警察局公警局交字Z000
      00000號舉發違反道路交通管理事件通知單、原處分機關
      嘉監南字第裁74-Z00000000號違反道路交通管理事件裁決
      書及內政部警政署國道公路警察局第八警察隊95年2月23
      日公警八交字第0950870371號函所附違規行為擷取動態採
      證相片4幀在卷可按（見原審卷第十一、十二、十六、十
      七頁）。
（二）有關抗告意旨略以：當時古坑收費站第8車道前等待繳費
      之車輛約有7、8部之多，而第7車道前無任何車輛，抗告
      人乃由第8車道變換至第7車道部分；惟查：依原審卷附翻
      拍自錄影光碟關於違規採證照片顯示（見原審卷第十七頁
      ），即古坑收費站前之路面確係【繪有禁止變換車道之雙
      白實線】，其中編號(一)、(二)違規照片所示，抗告人所駕駛
      上開車輛於94年11月19日下午3時41分28秒許，由第8車道
      跨越雙白實線變換車道至第7車道；另編號(三)違規照片亦
      攝得抗告人所駕駛上開車輛，於94年11月19日下午3時41
      分29秒許已行駛於第7車道，並進入第7收費車道。是抗告
      人行駛至繪設有禁止變換車道之雙白實線之路面，仍【違
      規行駛】，至堪認定。按雙白實線設於路段中，用以分隔
      同向車道，並禁止變換車道，道路交通標誌標線號誌設置
      規則第149條第1項第1款第7目亦規定甚明。是抗告人既駕
      車行駛高速公路，本應於路面標線尚為白色虛線時，即提
      早變換至所欲繳費之車道，自不得以前方等待收費之車輛
      眾多，而違規在繪設有雙白實線之路面，逕行變換車道行
      駛甚明；是抗告人以上情為辯，尚非可採。
（三）至於抗告人所辯稱：抗告人住臺南市在柳營上班，經常行
      駛高速公路，而新市收費站持回數票車道間並未劃設雙白
      實線，駕駛人可選擇等候繳費車輛較少之車道變換，抗告
      人亦已習慣於適時變換車道，基於常情且屬合理信賴乃於
      古坑收費站前變換車道，抗告人已衡酌各車道繳費情形來
      變換車道，係出自對於車前各項行車狀之掌控之善良注意
      能力，並非原審所認定屬卸責之詞部分。然查：高速公路
      交通標誌、標線之設置，本係由國道高速公路局依照各項
      高速公路交通狀況、地理位置及車流量等資料，為綜合性
      之判斷考量後，並依其必要性而加以設置，自不容駕駛人
      主觀上之認知而任意違反此規定；是亦難以另處收費站之
      不同，而遽認古坑收費前即可隨意跨越雙白實線變換車道
      ，其所辯上情，亦非可取。
（四）另抗告人辯稱：原審裁定亦認為，若高速公路交通標誌、
      標線之設置確有不當之處，例外允駕駛人依合理之主觀認
      知判斷以因應實際交通狀況，本案古坑收費站前之第7、8
      車道間雙白實線之設置是否得當，原審未勘驗現場，未說
      明設置無不當之具體事證等情部分。經查：原審所謂「若
      高速公路交通標誌、標線之設置確有不當之處」，係指其
      設置有明確不當且顯而易見之情形而言，而本件高速公路
      古坑收費前之交通標誌、標線之設置，並無不當之處；抗
      告人又未指出古坑收費站前之雙白線之設置有何明顯不當
      之處，徒以其認為車流狀況之不同即可任意變換車道，自
      無理由；況受限於各收費站位置、地形，國道高速公路局
      對於國道收費站前路面雙白實線之劃設標示，自會有所不
      同，抗告人亦難僅因其他收費站之雙白實線之設置較短或
      未為設置為由，遽認本件古坑收費站前雙白實線之設置有
      所不當。再抗告人係考領有合格駕駛執照之汽車駕駛人，
      平日駕駛小客車於道路上行駛，對於車前各項行車狀況之
      掌控，應有一定之駕駛能力，且對於交通號誌、標線、標
      誌等交通設施之設置，亦負有隨時密切注意之義務，則其
      駕駛小客車行經禁止變換車道之雙白實線路面時，逕行變
      換車道，自屬違規行駛；其所辯上情，亦非可採取。又本
      件依卷內資料已堪認定如前所述，事證已甚明確，並無勘
      驗現場之必要，併此敘明。
三、綜上所述，本件抗告人於上開時、地，駕駛前開自小客車，
    行經國道3號北上273.6公里處即古坑收費站時，違反規定任
    意跨越雙白實線變換車道，尚屬明確。原審因而認移送機關
    即交通部公路總局嘉義區監理所臺南監理站，據以引用處罰
    條例第25條第3款、第33條第1項及第63條第1項第1款等規定
    ，裁處異議人罰鍰3,300元（其中違反第25條第3款部分，裁
    處罰鍰300元；另違反第33條第1項部分，則裁處3,000元）
    ，並記違規點數1點，於法並無不合，而裁定駁回抗告人之
    異議，本院核原裁定之認事用法，亦無違誤，抗告人猶執前
    詞，指摘原裁定不當，非有理由，應予駁回。
據上論斷，應依道路交通案件處理辦法第26條、刑事訴訟法第41
2條，裁定如主文。
中    華    民    國    95    年    5     月    23    日
                  刑事第一庭    審判長法  官  黃崑宗
                                      法  官  蔡長林
                                      法  官  田平安
以上正本證明與原本無異。
不得再抗告。
                                      書記官  劉岳文
中    華    民    國    95    年    5     月    25    日


司法院資訊處製作；財團法人民間司法改革基金會備份。
